臺灣高雄地方法院民事裁定
110年度消債清字第59號
聲  請  人  吳福隆  
0000000000000000

上列當事人因消費者債務清理事件聲請清算，本院裁定如下：
    主  文
聲請駁回。
聲請費用由聲請人負擔。
    理  由
一、聲請意旨略以：伊無力清償債務，前向本院聲請清算，因未
    經前置協商程序，視其清算之聲請為法院調解之聲請，經移
    付調解程序，惟調解不成立。伊又未經法院裁定開始更生程
    序或許可和解或宣告破產，爰聲請清算等語。
二、按聲請更生或清算不合程式或不備其他要件者，法院應以裁
    定駁回之，但其情形可以補正者，法院應定期間先命補正，
    消費者債務清理條例（下稱消債條例）第8條定有明文。又
    按本條例所稱消費者，指5年內未從事營業活動或從事小規
    模營業活動之自然人；前項小規模營業指營業額平均每月新
    臺幣（下同）200,000元以下者，復為消債條例第2條第1項
    、第2項所明定。債務人為公司或其他營利法人之負責人，
    無論是否受有薪資，均視為自己從事營業活動；其營業額依
    該公司或其他營利法人之營業額定之，消債條例施行細則第
    3條第2項亦有明文。次按股份有限公司之董事，雖與公司為
    不同之權利義務主體，惟依公司法第8條規定，董事為公司
    之負責人，既為公司之機關，負責公司之經營，即應認其從
    事營業活動，又股份有限公司之董事與獨立董事，依公司法
    第192條以下之規定，除是否持有公司股份不同外，二者之
    權利義務均屬相同，故無論係公司董事或獨立董事，均應以
    其從事營業規模即所屬公司之營業額作為計算消債條例第2
    條第2項營業額之標準（參見臺灣高等法院99年第5期法律座
    談會民事業務研究會第2號研討結果）。又本條例第2條第1
    項所定之5年期間，自聲請更生或清算前1日回溯5年計算之
    ；第2項所定之營業額，以5年內之營業總額除以實際營業月
    數計算之，消債條例施行細則第4條亦有明定。是債務人聲
    請更生或清算前1日回溯5年內，如有擔任營利法人或獨資、
    合夥之負責人，且營業額平均每月超過200,000元者，即非
    得依消債條例清理債務之消費者，其聲請更生或清算，屬不
    合程式，且無從補正，應以裁定駁回之。
三、本院之判斷
  ㈠聲請人於民國110年1月25日依消債條例之規定向本院聲請清
    算，嗣因未經前置協商程序，視其清算之聲請為法院調解之
    聲請，而移付調解程序，經本院以110年度司消債調字第76
    號受理，於110年3月10日調解不成立，並移回清算程序等情
    ，業經本院依職權調取上開卷宗核閱無訛。則本件聲請人尚
    未踐行前置程序即逕向本院聲請清算，復經本院改分案移付
    調解不成立後再移回清算程序，因此依消債條例施行細則第
    42條之1第2項之立法意旨，仍應自原聲請清算時即110年1月
    發生程序繫屬之效力。
　㈡查聲請人主張：伊無業，僅係掛名擔任宇聲國際股份有限公
    司（下稱宇聲公司）董事，未參與營業等語，然查：
　1.查聲請人自民國102年9月25日起擔任宇聲公司董事迄今，且
    就宇聲公司從事進口汽油、柴油、原油及其他油品的成份或
    物理性質分析儀器業務，且宇聲公司多承攬中油公司儀器採
    購等業務事宜，亦有所瞭解等情，業據聲請人於本院調查時
    陳述在卷，並有高雄市政府函在卷可稽（見本案卷第129-17
    8頁、第231-232頁）。由此可知聲請人對於宇聲公司之營業
    知之甚多，其應有所參與；又依前揭規定，聲請人既為宇聲
    公司公示登記之董事，亦屬消債條例施行細則第3條第2項規
    定之公司負責人，仍應以其所屬公司之營業額作為計算營業
    額之標準。
　2.又查宇聲公司於105年度之營業總額共計253萬7178元，106
    年度共計1548萬4238元，107年度共計214萬5700元，108年
    度共計237萬7947元，109年度共計1497萬1355元等情，此有
    財政部高雄國稅局函附卷可參（見本案卷第46-128頁）。因
    此於聲請人聲請清算前1日回溯5年內，宇聲公司在105年1月
    至109年12月間，平均每月營業額達63萬9280元［計算式：（
    253萬7178＋1548萬4238＋214萬5700＋237萬7947＋1497萬1355
    ）÷60＝63萬9280］，該金額已逾20萬元。準此，聲請人係5年
    內曾從事營業活動或從事小規模營業活動之自然人，並非得
    依消債條例清理債務之消費者，其聲請更生不合程式，且無
    從補正，自應予駁回。
四、綜上所述，聲請人不具有消債條例第2條第1項所定之消費者
    資格且無從補正，揆諸前開規定及說明，應駁回其清算之聲
    請，爰裁定如主文。
中　　華　　民　　國　　110 　年　　8 　　月　　25　　日
              　　民事庭　　法　官　賴寶合
上為正本係照原本作成。
如不服本裁定，應於裁定送達後10日內，以書狀向本院提出抗告
，並繳納抗告費新臺幣1千元。
中　　華　　民　　國　　110 　年　　8 　　月　　25　　日
  　                        書記官　胡美儀